【裁判字號】    99,易,919
【裁判日期】    990721
【裁判案由】    竊盜
【裁判全文】
臺灣臺中地方法院刑事判決  99年度易字第919號
公  訴  人  臺灣臺中地方法院檢察署檢察官
被      告  丁○○
上列被告因竊盜案件，經檢察官提起公訴（99年度偵字第1336號
），本院判決如下：
    主    文
丁○○無罪。
    理    由
一、公訴意旨略以：被告丁○○意圖為自己不法之所有，於98年
    9月6日凌晨5時許，以不明方法，開啟臺中市○區○○路1段
    56號「中屋綠邑大樓」地下停車場鐵捲門，再駕駛其向「中
    國聯合小客車租賃有限公司嘉義分公司」（下稱中聯公司）
    所承租之車牌號碼3W-5422號自小客車侵入該大樓，並竊取
    該大樓管理委員會所有放置在該大樓管理室內之監視器主機
    1部。得手後，再駕駛上開自小客車離開。嗣經該大樓管理
    員甲○○發現失竊後報警，為警循線查獲。因認被告丁○○
    涉犯刑法第321條第1項第1款之夜間侵入住宅加重竊盜罪嫌
    。
二、按被告以外之人於審判外之陳述雖不符刑事訴訟法第159 條
    之1至之4等4條之規定，而經當事人於審判程序同意作為證
    據，法院審酌該言詞陳述或書面陳述作成時之情況，認為適
    當者，亦得為證據；當事人、代理人或辯護人於法院調查證
    據時，知有刑事訴訟法第159條第1項不得為證據之情形，而
    未於言詞辯論終結前聲明異議者，視為有前項之同意，同法
    第159條之5定有明文。立法意旨在於傳聞證據未經當事人之
    反對詰問予以核實，原則上先予排除。惟若當事人已放棄反
    對詰問權，於審判程序中表明同意該等傳聞證據可作為證據
    ；或於言詞辯論終結前未聲明異議，基於尊重當事人對傳聞
    證據之處分權，及證據資料愈豐富，愈有助於真實發見之理
    念，且強化言詞辯論主義，使訴訟程序得以順暢進行，上開
    傳聞證據亦均具有證據能力。本案下述所援引之其他證據，
    檢察官、被告及辯護人等於本案辯論終結前，均未爭執各該
    證據之證據能力，且各該證據又查無不法取供之情形，本院
    審酌各該證據作成時之情況，認亦適合作為本案之證據，依
    刑事訴訟法第159條之5第2項之規定，自有證據能力。
三、另按犯罪事實應依證據認定之，無證據不得認定犯罪事實；
    又不能證明被告犯罪或其行為不罰者，應諭知無罪之判決，
    刑事訴訟法第154條第2項第301條第1項分別定有明文。又
    所謂認定犯罪事實之證據，係指足以認定被告確有犯罪行為
    之積極證據而言，該項證據自須適合於被告犯罪事實之認定
    ，始得採為斷罪之資料；且如未能發現相當確實證據，或證
    據不足以證明，自不能以推測或擬制之方法，以為裁判之基
    礎；而認定犯罪事實所憑之證據，雖不以直接證據為限，間
    接證據亦包括在內，然而無論直接證據或間接證據，其為訴
    訟上之證明，須於通常一般人均不致有所懷疑，而得確信其
    為真實之程度者，始得據為有罪之認定，倘其證明尚未達到
    此一程度，而有合理之懷疑存在時，即難遽採為不利被告之
    認定（最高法院76年台上字第4986號判例參照）。又事實審
    法院對於證據之取捨，依法雖有自由判斷之權，然積極證據
    不足證明犯罪事實時，被告之抗辯或反證縱屬虛偽，仍不能
    以此資為積極證據應予採信之理由（最高法院30年上字第48
    2號判例意旨參照）。另刑事訴訟法第161條第1項規定：檢
    察官就被告犯罪事實，應負舉證責任，並指出證明之方法。
    因此，檢察官對於起訴之犯罪事實，應負提出證據及說服之
    實質舉證責任。倘其所提出之證據，不足為被告有罪之積極
    證明，或其指出證明之方法，無從說服法院以形成被告有罪
    之心證，基於無罪推定之原則，自不能為被告有罪之判決。
三、公訴意旨認被告涉犯竊盜罪嫌，無非係以：被告丁○○供承
    有向中聯公司承租自小客車，並曾經到過臺中市○○路之事
    實，被害人甲○○於警詢、偵訊時之指述，證人即中聯公司
    營業員沈婉美之證述，被告國民身分證、駕駛執照、中聯公
    司租車契據等影本各1張、臺中市警察局第一分局勘察報告
    、內政部警政署刑事警察局鑑驗書各1份及監視器錄影翻拍
    照片5張在卷可稽及證人乙○○證稱：伊認識丁○○，伊沒
    有於上揭時、地，竊取監視器主機，伊以前有在向上路住過
    3 個地方，伊於98年9月6日沒有駕駛丁○○承租的車子到中
    屋綠邑大樓等情，為其主要論據。
四、惟訊據被告堅詞否認有何竊取監視器主機之犯行，辯稱：案
    發當時，伊人在臺中市○○路的網咖上網，曾將車子借給乙○○，乙○○住過向上路之「中屋綠邑大樓」等語。經查：
（一）證人即告訴代理人甲○○於警詢、偵訊時僅指述：伊是位
      於臺中市○區○○路1段56號「中屋綠邑大樓」社區之警
      衛，於98年9月5日（週六）中午12時下班離開該大樓管理
      室，至同年月6日上午8時50分，發現該大樓管理室放置於
      警衛桌下之監視器主機遭竊，門窗沒有遭破壞跡象，連放
      主機的鐵櫃門也沒損壞，都鎖好好的，該社區住戶外出均
      用感應磁卡進出，伊上班時間為週一至週五早上7時30分
      至下午5時30分，週六、週日為上午9時至12時止，伊發現
      該主機遭竊後有報警，經鑑識人員到場採證，並未發現指
      紋，該監視器主機有加裝防盜保全系統，研判歹徒知道如
      何將防盜器開關關閉，以致無法讓警報器鳴響等語（參見
      警卷第2頁、第3頁、偵卷第22頁、第23頁筆錄），可徵，
      證人甲○○並未見到竊取上開大樓監視器主機之人，亦不
      能證明本案遭竊之時間確為起訴書所載之98年9月6日凌晨
      5時許甚明。本院尚難依據檢察官援引被害人甲○○之證
      詞，遽為不利被告之認定。
（二）依證人甲○○上揭證詞可知，上開監視器主機遭竊之時間
      係自98年9月5日中午12時起，迄同年月6日上午8時50分許
      長達近16小時內之某時甚明，且依證人甲○○上開證詞可
      證：該「中屋綠邑大樓」門窗沒有遭破壞跡象，放置該主
      機之鐵櫃門亦未遭損壞，該社區住戶外出均用感應磁卡進
      出，則該竊嫌顯然持有該大樓門禁感應磁卡，且熟知該大
      樓管理室主機放置位置及如何解除防盜保全系統等情，亦
      甚明確。
（三）檢察官固然援引臺中市警察局第一分局勘驗位於臺中市○
      區○○路1段56號「中屋綠邑大樓」對面大樓於98年9月5
      日中午12時起，迄同年月6日上午8時50分許之監視錄影器
      翻拍照片5張，發現於98年9月6日上午5時26分有可疑車號
      3W-5422號自小客車自「中屋綠邑大樓」地下車道駛出畫
      面，證明此車輛之駕駛人即為竊取該大樓監視器主機之人
      ，然本院認為，依上揭監視翻拍照片5張（附於警卷第17
      頁至第19頁），可證該3W-5422號自小客車駕駛人顯係持
      有該大樓門禁感應磁卡，始能在未破壞該大門門鎖情形下
      ，自由出入該社區甚明。從而，該3W-5422號自小客車是
      否為「中屋綠邑大樓」住戶用車，與該駕駛人是否即涉有
      本案竊盜犯行，無必然關係，重點在於本案竊嫌顯係持有
      該社區門禁感應磁卡之人，應可認定，從而檢察官認該3W
      -5422號自小客車非該社區住戶用車而推認即係竊盜犯嫌
      一情，尚屬速斷。
（四）被告迭自偵查及本院審理時，固坦承上開3W-5422號自小
      客車係因其兒子將在臺中就學，始於98年9月3日晚上8時
      許，從嘉義承租該車北上幫忙找尋適合承租之房子，該車
      一直使用到同年9月7日晚上等語，核與證人即被告友人乙○○證述：被告於98年9月初曾來伊位於臺中巿向上路1段
      268號7樓之3住處住處了2、3天，伊跟丁○○是一起從嘉
      義上來，當時因為丁○○要到臺中找工作，還要幫他兒子
      找租房子的地方，需要交通工具才去租用這部車，伊有跟
      丁○○一起去租車等語（參見本院卷第28頁正、反面筆錄
      ）、證人即3W-5422號自小客車車主即中聯公司營業員沈
      婉美證述被告承租上開車輛經過等情（參見警卷第7頁筆
      錄）互核相符，復有被告承租該車時所留之國民身分證、
      駕駛執照、中聯公司租車契據等影本各1張在卷可稽（附
      於本院卷第9頁、第10頁）。依此固然可證被告於證人甲○○證述：上開監視器主機遭竊之時間係自98年9月5日中
      午12時起，迄同年月6日上午8時50分許之時段，持用上開
      3W-5422號自小客車一情，然被告自始均堅詞否認：有駕
      駛上開自小客車進入「中屋綠邑大樓」竊取監視器主機等
      語，因被告已承認出面承租上開車輛，則檢察官依據臺中
      市警察局第一分局出具之勘察報告、及內政部警政署刑事
      警察局鑑驗書各1份（附於警卷第24頁至第29頁背面），
      證明向中聯公司調閱上開車輛之租賃契約書，於該文件上
      採獲1枚指紋經鑑定結果，係被告丁○○一情，僅能證明
      被告係出面承租該車之人，並不能依此推認被告即係本案
      竊盜之行為人。而被告乃嘉義巿民，此有其年籍資料在卷
      可稽，自應有其他證據證明被告如何能在未破壞門窗情形
      下，持有該臺中市○○路○段56號「中屋綠邑大樓」社區
      門禁感應磁卡自由出入偷竊。
（五）因被告一再辯稱：上開自小客車曾交由友人乙○○使用等
      語，雖被告初於檢察官99年1月13日偵訊時，固辯稱：乙○○以前住在臺中巿向上路，他有那棟大樓停車場的遙控
      器，可以進去那棟大樓，他有1臺電腦放在那棟大樓裡，
      乙○○找伊一起去，伊有跟乙○○去，但伊在大樓外面等
      等語（參見偵卷第6頁、第7頁筆錄）；嗣後於同年月19日
      偵查庭及本院審理時改稱：乙○○有無進去該大樓，伊也
      不知道，當時伊人在臺中市的網咖，車號3W-5422號自小
      客車曾借給乙○○使用，因為乙○○提及要去一間他以前
      住過的大樓，留有一臺電腦在裏面，需要回去搬，才向伊
      借車等語（參見偵卷第17頁筆錄、本院卷第12頁筆錄），
      其前後辯解雖屬不一，然因被告之抗辯縱屬虛偽，仍不能
      以此資為積極證據應予採信之理由，況且，依被告上開於
      第1次偵查庭所述：有跟乙○○去該大樓，但伊在大樓外
      面等云云，亦顯與前揭臺中市警察局第一分局勘驗位於臺
      中市○區○○路1段56號「中屋綠邑大樓」對面大樓於98
      年9月5日中午12時起，迄同年月6日上午8時50分許之監視
      錄影器翻拍照片5張，發現於98年9月6日上午5時26分有可
      疑車號3W-5422號自小客車自「中屋綠邑大樓」地下車道
      駛出畫面不符，因為該等畫面並無被告在該大樓外面等候
      之情形，亦甚明確。從而，被告事後改稱：車號3W-5422
      號自小客車曾借給乙○○使用，伊並未到現場等語，難認
      顯不可採。
（六）雖證人乙○○於偵查中曾證稱：伊認識丁○○，伊沒有於
      上揭時、地，竊取監視器主機，伊以前有在向上路住過3
      個地方，伊於98年9月6日沒有駕駛丁○○承租的車子到中
      屋綠邑大樓云云。然因證人即「中屋綠邑大樓」社區之警
      衛甲○○於偵訊時結證稱：伊認識乙○○，他曾住過「中
      屋綠邑大樓」，他住在向上路1段56號該大樓9樓之1，也
      住過11樓之2，住了幾個月，乙○○有該大樓停車場車道
      門之遙控器，該社區○○○○○道門遙控器沒有更換過遙
      控器密碼，乙○○搬離後，還曾經回來找伊聊天等語（參
      見偵卷第22頁、第23頁），佐以該「中屋綠邑大樓」門窗
      沒有遭破壞跡象，放置該主機之鐵櫃門亦未遭損壞，該社
      區住戶外出均用感應磁卡進出，則該竊嫌顯然持有該大樓
      門禁感應磁卡，且熟知該大樓管理室主機放置位置及如何
      解除防盜保全系統等情，亦經本院認定如上，可徵，被告
      辯稱：車號3W-5422號自小客車曾借給乙○○使用，因為
      乙○○提及要去一間他以前住過的大樓，留有一臺電腦在
      裏面，需要回去搬等語，應非虛妄。雖證人乙○○矢口否
      認上情，然證人乙○○與本案有相當之利害關係，本難期
      證人乙○○自為不利己之供述，本院無法依據證人乙○○
      上開證述，遽認被告前詞所辯，顯非可採。
（七）因本案全卷查無竊案現場之相關指紋、跡證、或檢察官認
      為涉有重嫌之車號3W-5422號自小客車車內相關使用指紋
      、亦未證明被告究係如何進入該「中屋綠邑大樓」管理室
      行竊，員警亦未起出贓物或查出銷贓管道等積極證據，單
      以被告係出面承租上開車輛之人，實無法使本院達到無合
      理懷疑而確信被告即為本案竊盜之人之程度。
五、依據前述判例意旨所示，認定犯罪事實主要仍應以積極之直
    接證據為憑，公訴意旨所舉之證據，核均屬間接之情況證據
    ，均無法積極證明被告確有及如何為竊盜行為，縱使被告所
    辯有反覆情形，然仍不能以此即資為被告有為本案竊盜之不
    利佐證。而刑事訴訟就犯罪事實之採證認定係採嚴格證明法
    則，並其證明力須達無合理懷疑之程度，非如民事訴訟採取
    優勢證據原則。本案既無可直接證明被告確有於夜間侵入「
    中屋綠邑大樓」管理室竊取監視器主機之積極證據，被告復
    堅詞否認犯罪，則被告是否有為本案之竊盜行為，即不免有
    疑，基於無罪推定之罪疑唯利被告原則，自不能遽為被告有
    罪之判決。因檢察官前揭所舉之證據，尚不足以使本院形成
    被告確有罪之心證。此外，本院在得依或應依職權調查證據
    之範圍內，復查無其他積極明確之證據，足以認定被告有檢
    察官所指之罪行，自屬不能證明被告犯罪，應為被告無罪之
    諭知。
據上論斷，應依刑事訴訟法第301第1項前段，判決如主文。
本案經檢察官丙○○到庭執行職務。
中    華    民    國    99    年    7     月    21     日
                      刑事第七庭     法  官  黃賢婷
以上正本證明與原本無異。
如不服本判決應於收受送達後10日內向本院提出上訴書狀，並應
敘述具體理由；其未敘述上訴理由者，應於上訴期間屆滿後20日
內向本院補提理由書（均須按他造當事人之人數附繕本）「切勿
逕送上級法院」。
                                     書記官  江美琪
中    華    民    國    99    年    7     月    21    日

司法院資訊處製作；財團法人民間司法改革基金會備份。
